【裁判字號】    99,訴,586
【裁判日期】    990825
【裁判案由】    毒品危害防制條例
【裁判全文】
臺灣基隆地方法院刑事判決               99年度訴字第586號
公  訴  人  臺灣基隆地方法院檢察署檢察官
被      告  甲○○
上列被告因違反毒品危害防制條例案件，經檢察官提起公訴（99
年度毒偵字第1126、1193號），被告並為有罪陳述，本院合議庭
乃裁定由受命法官獨任以簡式審判程序進行審理，並判決如下：
    主  文
甲○○施用第一級毒品，累犯，處有期徒刑柒月；又施用第一級
毒品，累犯，處有期徒刑柒月。應執行有期徒刑壹年。
    事  實
一、前案紀錄：
  (一)甲○○前因初犯施用毒品案件，經觀察、勒戒後，認無繼續
    施用毒品之傾向，於民國94年8 月23日經釋放出所，並由本
    院於94年8 月22日，以94年度毒偵緝字第106 號為不起訴處
    分確定。
  (二)其後，又於前揭(一)所述觀察勒戒執行完畢經釋放出所以後之
    五年以內，再犯施用毒品案件（二犯施用毒品案件），由臺
    灣基隆地方法院檢察署檢察官提起公訴，經本院於96年8 月
    29日，以96年度訴字第554 號判決有期徒刑八月，減為有期
    徒刑四月確定，96年11月21日發監執行、97年3 月20日執行
    完畢（構成累犯）。
  (三)再分別因(甲)犯竊盜案件，經臺灣板橋地方法院於97年11月26
    日，以97年度簡字第9795號判決有期徒刑三月確定；(乙)三犯
    施用毒品案件，由臺灣基隆地方法院檢察署檢察官提起公訴
    ，經臺灣板橋地方法院於98年2 月23日，以97年度訴字第54
    00號判決有期徒刑八月確定。所犯(甲)(乙)二案則經合併定刑為
    有期徒刑十月（臺灣板橋地方法院98年度聲字第1727號裁定
    ），98年3 月23日發監執行、99年1 月22日執行完畢（構成
    累犯）。
  (四)繼而復四犯施用毒品案件，經臺灣基隆地方法院檢察署檢察
    官偵查結果，則認「所犯核屬刑事訴訟法第二百五十三條之
    一第一項所列案件，尤以自願參加毒品減害計畫俾期戒絕毒
    癮」，而於99年4 月22日，以99年度毒偵字第459 號為附條
    件之緩起訴處分確定；上開緩起訴處分之猶豫期間自99年5
    月18日起，迄未屆滿。
二、本案事實：
    甲○○猶不思戒除毒癮，復基於個別施用第一級毒品海洛因
    之犯意，分別於下列時、地，藉由下述方式，先、後施用第
    一級毒品海洛因，乃為警依法查獲各如下述：
  (一)於99年5 月25日上午8 時，在基隆市國揚大地社區路邊，將
    海洛因捲置香煙內點火燒烤使生霧化白煙再以口鼻吸食，藉
    以施用第一級毒品海洛因1 次。乃為警於99年5 月25日下午
    5 時，在基隆市安樂區○○○路121 巷38之6 號1 樓搜索查
    獲，經採其尿液送驗，結果呈嗎啡（海洛因代謝後尿液檢出
    成份）陽性反應。
  (二)於99年5 月27日晚間8 時，在其住處即臺北縣貢寮鄉○○村
    ○○路83號，將海洛因捲置香煙內點火燒烤使生霧化白煙再
    以口鼻吸食，藉以施用第一級毒品海洛因1 次。乃為警於99
    年5 月28日下午5 時30分，在上址因案拘獲，嗣經採其尿液
    送驗，結果仍呈嗎啡（海洛因代謝後尿液檢出成份）陽性反
    應。
三、案經基隆市警察局第三分局及臺北縣政府警察局瑞芳分局移
    送臺灣基隆地方法院檢察署檢察官偵查起訴。
    理  由
壹、程序事項
    本案被告甲○○所犯者非為死刑、無期徒刑、最輕本刑為三
    年以上有期徒刑之罪或高等法院管轄之第一審案件，其於準
    備程序進行中，先就被訴事實為有罪之陳述，經告知其簡式
    審判程序之旨，並聽取公訴人、被告之意見後，本院業已依
    刑事訴訟法第二百七十三條之一第一項規定，裁定由受命法
    官獨任以簡式審判程序進行本案之審理。
貳、實體事項
一、前揭事實業據被告甲○○於本院審理時坦承在卷；且被告如
    本判決事實欄二(一)(二)所載尿液檢體，經送請臺灣檢驗科技股
    份有限公司以氣相層析質譜儀法為確認檢驗之結果，均呈嗎
    啡（海洛因代謝後尿液檢出成份）陽性反應，此亦有臺灣檢
    驗科技股份有限公司99年6 月14日UL/2010/60017 號、99年
    6 月14日UL/2010/60019 號濫用藥物檢驗報告各1 份，暨足
    與上開檢驗報告相對應之尿液檢體對照表各1 件在卷可憑。
    參之以酵素免疫分析或薄層定性分析等方式為初步篩檢者，
    檢驗結果雖有相當程度偽陽性之可能，然以氣（液）相層析
    、質譜分析之儀器為交叉確認者，檢驗結果出現偽陽性之機
    率則極低，因而具有公信力，核足為對涉嫌人不利之認定；
    尤以「毒品施用後於尿液、血液中可檢出之最大時限，與施
    用劑量、施用頻率、施用方式、施用者飲水量之多寡、個人
    體質、代謝情況、檢體收集時間點及所用檢測方法之靈敏度
    等因素有關，因個案而異。依據Clarke's Isolation Ident
    ification of Drugs第二版記載，血液中藥物之半衰期（濃
    度減半所需時間）分別為古柯鹼0.7-1.5 小時、海洛因3 分
    鐘（其代謝物為嗎啡2-3 小時）、嗎啡2-3 小時、大麻20-3
    6 小時、安非他命12小時（當尿液偏酸性時，為4-8 小時）
    、甲基安非他命9 小時、Ketamine2-4 小時，而MDMA約8.49
    小時。一般於尿液中可檢出之最大時限，古柯鹼為施用後1-
    4 天、海洛因2-4 天、嗎啡2-4 天、大麻1-10天、安非他命
    1-4 天、甲基安非他命1-5 天、MDMA1-4 天、MDA 1-4 天、
    Ketamine2-4 天。」此復曾經行政院衛生署藥物食品檢驗局
    以92年7 月23日管檢字第0920005609號函釋在案。勾稽以觀
    ，足見被告於本院審理時之任意性自白，與事實相符，堪可
    採信。再者，被告查有如本判決事實欄一所載施用毒品之前
    案紀錄。觀諸卷附臺灣高等法院被告前案紀錄表之所載內容
    即明。從而，本案事證明確，參照最高法院97年9 月9 日97
    年度第5 次刑事庭會議二決議意旨、97年度臺非字第540、5
    85號、98年度臺非字第127、211號暨99年度臺非字第216 號
    判決意旨，被告於初犯施用毒品案件之五年以內，再犯施用
    毒品之犯行，堪可認定，應依法論科。
二、論罪科刑：
  (一)查海洛因、安非他命類分別係毒品危害防制條例所列管之第
    一級、第二級毒品，此為該條例第二條第二項第一款、第二
    款所明定。按犯毒品危害防制條例第十條之罪（施用毒品罪
    ）者，檢察官應聲請法院裁定，令被告入勒戒處所觀察、勒
    戒，經勒戒處所陳報，認受觀察、勒戒人無繼續施用毒品傾
    向者，應即釋放，並為不起訴之處分；認有繼續施用毒品傾
    向者，即應聲請法院裁定令入戒治處所強制戒治，俟強制戒
    治期滿釋放，再為不起訴之處分。惟依上揭規定觀察勒戒或
    強制戒治執行完畢釋放後，五年內再犯毒品危害防制條例第
    十條之罪（施用毒品罪）者，檢察官即應依法追訴，毒品危
    害防制條例第二十條第一項、第二項、第二十三條第二項分
    別定有明文。
  (二)核被告於初犯施用毒品案件以後之五年以內，又於99年5 月
    25日上午8 時、99年5 月27日晚間8 時，施用第一級毒品海
    洛因如本判決事實欄二(一)(二)之所載，各係犯毒品危害防制條
    例第十條第一項之施用第一級毒品罪。被告施用毒品前、後
    持有第一級毒品海洛因之低度行為，應為其施用第一級毒品
    之高度行為所吸收，均不另論罪。
  (三)被告所犯上開二罪，犯意各別，行為互殊，應予分論併罰。
  (四)被告查有如本判決事實欄一(二)(三)所載之犯罪科刑及刑之執行
    情形，此有臺灣高等法院被告前案紀錄表在卷可考。乃於前
    案有期徒刑執行完畢後，五年以內，故意再犯本起最重本刑
    有期徒刑以上之罪，為累犯，應依刑法第四十七條第一項規
    定，就其所犯各罪分別加重其刑。
  (五)本院審酌被告犯罪之動機、吸食頻率、曾有施用毒品之前科
    仍不知戒除，兼以被告犯後坦承犯行而表悛悔之犯後態度，
    及其本案所為雖對己身健康戕害甚鉅，然其究非可與侵害他
    人法益之犯罪行為等量齊觀，尤以之於此類「施用毒品」之
    行為人而言，毒品危害防制條例之立法目的亦非重在嚴懲，
    而係重在彼等「病患性」行為之矯治等一切情狀，分別量處
    如主文所示之刑，暨定其應執行之刑。
據上論斷，應依刑事訴訟法第二百七十三條之一第一項、第二百
九十九條第一項前段，毒品危害防制條例第二十三條第二項、第
十條第一項，刑法第十一條前段、第四十七條第一項、第五十一
條第五款，判決如主文。
本案經檢察官乙○○到庭執行職務。
中    華    民    國    99    年    8     月    25    日
                  刑事第五庭法  官  王慧惠
以上正本證明與原本無異。
如不服本判決應於收受送達後10日內向本院提出上訴書狀，並應
敘述具體理由；其未敘述上訴理由者，應於上訴期間屆滿後20日
內向本院補提理由書(均須按他造當事人之人數附繕本)「切勿逕
送上級法院」。
中    華    民    國    99    年    8     月    25    日
                            書記官  王一芳
附錄論罪法條：
毒品危害防制條例第10條第1 項
施用第一級毒品者，處6 月以上5 年以下有期徒刑。

司法院資訊處製作；財團法人民間司法改革基金會備份。
